【裁判字號】    89,台上,7803
【裁判日期】    891221
【裁判案由】    違反麻醉藥品管理條例
【裁判全文】
最高法院刑事判決                              八十九年度台上字第七八○三號
    上  訴  人  甲○○
    選任辯護人  蕭介生律師
右上訴人因違反麻醉藥品管理條例案件，不服台灣高等法院中華民國八十七年十月九
日第二審判決（八十七年度上訴字第三三七八號，起訴案號：台灣板橋地方法院檢察
署八十六年度偵緝字第七一四號、八十六年度偵字第一六七七七號），提起上訴，本
院判決如左：
    主  文
上訴駁回。
    理  由
按刑事訴訟法第三百七十七條規定，上訴於第三審法院，非以判決違背法令為理由，
不得為之。是提起第三審上訴，應以原判決違背法令為理由，係屬法定要件。如果上
訴理由狀並未依據卷內訴訟資料，具體指摘原判決不適用何種法則或如何適用不當，
或所指摘原判決違法情事，顯與法律規定得為第三審上訴理由之違法情形，不相適合
時，均應認其上訴為違背法律上之程式，予以駁回。本件上訴人甲○○上訴意旨略稱
：(一)、原審於審判期日未踐行刑事訴訟法第九十五條規定，應先告知所犯罪名、得保
持緘默、得選任辯護人、得請求調查證據等事項之程序，於判決難謂無影響，其訴訟
程序自屬違法。(二)、原判決事實欄認定上訴人先後三次在台北縣蘆洲鄉○○街一三九
巷十五號三樓陳志成住處，分別以新台幣 (下同 )一千元、一千元、二千元之代價，
販賣安非他命予陳志成吸用牟利，然理由竟謂安非他命為價值極高昂之違禁物，上訴
人販賣安非他命已達五次以上云云；事實欄未認定五次，何以理由記載五次，事實欄
僅謂每次以一、二千元販賣，未認定數量，理由竟謂價值高昂販賣獲利，則本件販賣
幾次，其數量、金額多少，均無明確記載，其事實理由即有矛盾。(三)、原判決認上訴
人有販賣安非他命，係以陳志成、宋世寶之供詞為唯一論據，但渠等所供前後不一，
虛假甚明，上訴人與宋世寶均是安非他命之愛用者，常合資或由宋世寶託其代買，其
純是幫忙性質，絕沒有從中得利。其根本不認識陳志成，陳志成在原審亦稱警訊時並
未指認上訴人，賣安非他命之人亦非上訴人。且依電話監聽內容以觀，自民國八十六
年四月一日起迄同月三十日止，均無陳志成與上訴人連繫之紀錄，則陳志成指稱於八
十六年四月初、四月中均與上訴人連絡，與卷證不符。另上訴人自八十六年五月二日
為陳志成舉發販賣安非他命並遭監聽後，即行蹤不明，檢察官亦多次簽發拘票拘提上
訴人，上訴人何能從容在家進行販賣安非他命，原判決採證自有違誤。(四)、宋世寶於
警訊中雖供稱向上訴人購買安非他命，但旋於當天在檢察官隔離訊問時否認其警訊之
供述，原審對此有利上訴人之供述，並未說明不予採取之理由。又陳志成警訊供稱向
上訴人買安非他命三次，旋又謂一次抵債，則究竟有無借貸，金額多少，原審並未查
明，即逕以販賣論科，其判決理由顯有矛盾。(五)、原審對於販賣所得多少，未予明白
認定。且警方移送書記載扣得安非他命一包毛重一‧五八公克，惟原判決僅諭知沒收
一‧二公克，與移送數量不符，難謂正當云云。
惟查：證據之取捨、事實之認定，乃事實審法院職權行使之範圍，茍其證據之取捨及
事實之認定，不違背經驗法則與論理法則，即不容任意指摘為違法。原判決依據宋世
寶於警訊時供述：查獲之安非他命係向綽號「小叮噹」之人購得，以對方呼叫器00
0000000號聯絡後，再約定地點交易，「小叮噹」即為警方帶回之甲○○，其
於八十六年四月底左右開始向他購買，共購買三次左右，每次購買一千元至二千元，
，曾在他家中發現該樓層電路分配箱內有一疊塑膠袋，就是向他購買安非他命之包裝
材質一樣等語 (見偵字第五四一六號卷第十一至十三頁 )；核與上訴人自承其綽號為
「小叮噹」，及其呼叫器號碼與宋世寶所供相符 (見前引卷第五七頁 )，警員陳俊位
並證述：查獲宋世寶指認小叮噹之人即被告甲○○ (見前引卷第四六頁 )，且警方依
據宋世寶之供述，確在上訴人住處之外電路分配箱內查獲供分裝安非他命所用之塑膠
袋，足見證人宋世寶警訊時之供述，應係出於任意性，且與事實相符，堪以採信。且
上訴人當天係因宋世寶之指認而當場為警查獲，並在其身上及住處分別扣得其預備交
付予宋世寶之白色粉末一包及供分裝安非他命所用之塑膠袋一束，而上開白色粉末一
包，經送請鑑定，確為安非他命，有台北市政府警察局刑事警察大隊八十六年七月三
日北市刑毒鑑字第八六六二二六四八六○○號鑑驗通知書在卷可按 (見同卷第九三頁
) 。另陳志成在警訊中亦供述：「我吸食之安非他命是向綽號『主教』真實姓名甲○
○購得，我與其聯絡電話，000000000號呼叫器、（○二）0000000
等電話聯絡後，再約定地點交貨，我於八十六年四月間曾以新台幣一千元在甲○○住
處購得安非他命一包，於八十六年四月中旬仍以新台幣一千元在甲○○住處購得安非
他命一包，於八十六年五月一日甲○○欠我新台幣二千元，而後以二包安非他命抵債
，我知道甲○○原先真實姓名為陳梓教，警方調閱之口卡中陳梓教即販售安非他命給
我是同一個人」等語甚明，並由陳志成當場指認口卡無訛，且帶同警方前往台北縣蘆
洲鄉○○路八十七巷六號三樓埋伏，因上訴人未在家而無法搜索 (見偵字第一○○三
八號卷第三頁反面 )；復於偵查中供述：「我在八十六年五月二日凌晨零時三十分許
，到甲○○家要向他買安非他命被抓，之前也有向他買過二次，一包一千元，四月初
一次、四月中旬各買過一次，是在他家巷口交貨，都有給他錢，八十六年五月二日這
次，他打電話說要用安非他命來抵債，並已先給我二包，第一、二次在蘆洲鄉○○路
八十七巷口，第三次在蘆洲鄉○○街一三九巷十五號三樓交易，每次都買一千元，蘆
洲鄉○○路八十七巷六號是『主教』之住處」各等語，其於警訊及偵查中之供述完全
一致（見前引卷第十八頁、第三一頁反面），核與上訴人自承「主教」亦為其綽號（
見偵緝字第七一四號卷第十二頁），且其住處地址與呼叫器聯絡號碼均與陳志成供述
一致，陳志成前開供述自堪採信等證據，綜合判斷，認定上訴人確有自八十六年四月
初起至同年五月十六日凌晨零時許止，連續非法販賣安非他命予宋世寶、陳志成之事
實。因而撤銷第一審不當之判決，改判論處上訴人連續非法販賣化學合成麻醉藥品罪
刑，駁回上訴人在第二審之上訴，已敘明其所憑之證據及認定之理由。復論述陳志成
事後於原審證述不認識上訴人，不是向上訴人買安非他命云云，係事後迴護之詞，不
足採信，而以上訴人否認有非法販賣安非他命犯行，辯稱伊與宋世寶合資購買安非他
命，伊不認識陳志成云云，乃卸責之詞，不足採信，於理由內詳加說明及指駁。經核
所為論斷，均與卷內資料相符，從形式上觀察，並無認定事實不依證據或有何採證違
背經驗法則、論理法則等違法情形存在。而原審於八十七年九月十四日訊問上訴人時
，受命法官已依刑事訴訟法第九十五條規定踐行告知訴訟權保障範圍之程序（見原審
卷第二八頁），上訴人就其在訴訟上所得充分行使之防禦權，已屬知悉，縱於審判期
日原審漏未再行告知而不無瑕疵，惟於判決顯無影響，自不得據為適法之第三審上訴
理由。又台北縣警察局蘆洲分局係自八十六年四月一日起至八十六年四月三十日止，
對綽號國榮等人之000000000、000000000、000000000
、000000000、000000000、000000000、000000
000、000000000、000000000、000000000、000
000000號電話實施通訊監察（見聲字卷第四頁），而於監聽到上訴人去電留言
疑似備妥毒品之通話後，始據以向台灣板橋地方法院檢察署檢察官聲請對上訴人及其
住所實施搜索（見前引卷第一頁），本件並未對上訴人之住所電話或呼叫器實施通訊
監察。上訴意旨指稱電話監聽內容並無陳志成與上訴人連繫之紀錄，故陳志成供證於
八十六年四月初、四月中曾與上訴人連絡即非實在云云，並非依據卷內資料執為指摘
，自難謂係上訴第三審之適法理由。再者，刑事訴訟法第三百十條第二款所謂有罪之
判決書，對於被告有利之證據不採納者，應說明其理由，係指就單一證據之各別證據
價值判斷有不同時，應說明如何不採納其中某一各別證據之理由而言。如果同一證人
前後供述證言彼此不能相容，則採信同一證人之部分證言時，當然排除其他部分之證
言，此為法院取捨證據法理上之當然結果，縱未於判決理由內說明捨棄他部分證言，
而僅說明採用某部分證言之理由，於判決本旨亦無影響，此與判決不備理由尚有未合
。宋世寶警訊中除詳細供證其向上訴人購買安非他命之情節外，並指出上訴人係將分
裝安非他命之塑膠袋藏放在其住處之外電路分配箱內，警方果據以查獲該塑膠袋，原
審因認宋世寶警訊之證述與事實相符，而予以採信，則對其嗣後在偵查中所陳與前揭
相異之供述，已當然捨棄排除，縱未說明不採之理由，亦難謂係判決不備理由。而原
判決係依據台北市政府警察局刑事警察大隊鑑驗通知書之鑑驗資料欄所載：「毛重一
‧六三公克，淨重一‧二○公克」 (見偵字第一六七七七號卷第十一頁 )，認定非法
販賣部分經扣案之安非他命為淨重一‧二公克，自無認定事實不依憑證據之違法。原
判決就上訴人非法販賣安非他命予宋世寶部分，雖僅於事實欄記載自八十六年四月底
起至八十六年五月十五日，每次以一千元至二千元之代價販賣予宋世寶，及上訴人於
同年五月十六日凌晨零時許，攜帶安非他命販賣予宋世寶時，為警當場查獲等情；而
未明確記載非法販賣予宋世寶之次數，然依上開認定，上訴人至少非法販賣予宋世寶
在二次以上，是其連同非法販賣予陳志成之三次，在理由中論述上訴人販賣安非他命
共已達五次以上，即無事實與理由不相適合之矛盾。至其餘上訴意旨所執各詞，原判
決已在理由內逐一論斷綦詳，並無如上訴人所云之理由矛盾或採證違法之情形，上訴
意旨徒就原判決已說明之事項，及原審採證認事職權之適法行使，任意指摘為違法，
且為事實之爭執，顯與法律規定得為第三審上訴理由之違法情形，不相適合。其上訴
違背法律上之程式，應予駁回。
據上論結，應依刑事訴訟法第三百九十五條前段，判決如主文。
中      華      民      國    八十九    年     十二     月     二十一   日
                              最高法院刑事第十一庭
                                  審判長法官  陳  炳  煌
                                        法官  陳  正  庸
                                        法官  陳  世  雄
                                        法官  吳  信  銘
                                        法官  徐  文  亮
      右正本證明與原本無異
                                              書  記  官
中      華      民      國    八十九    年     十二     月    二十七    日


司法院資訊處製作；財團法人民間司法改革基金會備份。
